臺灣雲林地方法院刑事判決
110年度易字第80號
公  訴  人  臺灣雲林地方檢察署檢察官
被      告  陳敏芳



上列被告因詐欺案件，經檢察官提起公訴（109年度偵字第4159
號），被告於準備程序中就被訴事實為有罪之陳述，經告知簡式
審判程序之旨，並聽取當事人之意見後，本院合議庭裁定由受命
法官獨任進行簡式審判程序，判決如下：
    主  文
陳敏芳犯詐欺取財罪，處有期徒刑捌月。
    事  實
一、陳敏芳與謝承芬為朋友關係。陳敏芳於民國108年6月間，得
    知謝承芬曾遭詐欺鉅額資金，遂認為有機可乘，竟意圖為自
    己不法所有，基於詐欺取財之接續犯意，接續於附表「施用
    詐術之時、地與方式」欄所示之時間、地點，對謝承芬施用
    如附表「施用詐術之時、地與方式」欄所示之詐術，使謝承
    芬因而陷於錯誤，於附表「交付款項之時、地與方式」欄所
    示之時間、地點，交付附表「交付金額」欄所示之財物予陳
    敏芳。嗣因謝承芬察覺有異，遂報警循線查獲上情。
二、案經謝承芬訴由嘉義市政府警察局第一分局報告臺灣嘉義地
    方檢察署檢察官陳請臺灣高等檢察署臺南檢察分署檢察長令
    轉臺灣雲林地方檢察署檢察官偵查起訴。　
    理  由
一、本案被告陳敏芳所犯之罪，非死刑、無期徒刑、最輕本刑為
    3 年以上有期徒刑之罪，或高等法院管轄第一審之案件，被
    告於準備程序中，就前揭被訴事實為有罪之陳述，經告以簡
    式審判程序之旨，並聽取被告及公訴人之意見後，本院認無
    不得或不宜改依簡式審判程序進行之處，爰依刑事訴訟法第
    273 條之1 第1 項、第284 條之1 規定，經合議庭評議後，
    裁定進行簡式審判程序。是本案之證據調查，依刑事訴訟法
    第273 條之2 規定，不受同法第159 條第1 項、第161 條之
    2 、第161 條之3 、第163 條之1 及第164 條至第170 條規
    定之限制，合先敘明。
二、上揭犯罪事實，業據被告於本院審理中坦承不諱（本院卷第
    43頁以下），核與證人即告訴人謝承芬、證人江雨澤、謝啟
    源之證述內容相符（警卷第31頁至第50頁；交查2570卷第7
    頁至第8頁、第19頁至第23頁；雲偵卷第19頁至第22頁；交
    查209卷第21頁至第25頁、第28頁至第31頁、第63頁至第64
    頁、第67頁至第69頁），復有謝承芬臺灣銀行帳戶（帳號：
    000-000000000000號）交易紀錄1份（交查209卷第34頁）、
    謝承芬提款交易明細影本2份（交查2570卷第24頁）、嘉義
    市農會108年7月3日匯款單影本1份（交查2570卷第32頁）、
    林建治樹林農會帳戶（帳號：00000000000000號）交易紀錄
    1份（交查209卷第59頁至第61頁）、謝承芬信用卡交易明細
    影本4份（交查2570卷第25頁）、金飾照片2張（警卷第61頁
    ）、「陳雲明」戶役政連結作業系統查詢結果、入出境資訊
    連結作業查詢結果1份（交查2570卷第43頁至第44頁）、「
    劉程毅」戶役政連結作業系統查詢結果1份（交查2570卷第1
    3頁）附卷可稽，足徵被告之任意性自白確與前揭事實相符
    ，本案事證明確，被告前揭犯行，洵堪認定，應依法論科。
三、論罪科刑：
    核被告所為，係犯刑法第339 條第1 項之詐欺取財罪。被告
    對告訴人施用詐術，致告訴人分別交付如附表「交付金額」
    欄所示之財物，乃係於密接之時、地，基於對同一告訴人行
    詐欺之目的，侵害同一法益，堪認其主觀上係基於單一犯意
    接續所為，各該行為獨立性薄弱，依社會通念，難以強行分
    開，應論以接續犯。爰審酌被告與告訴人為朋友關係，得知
    謝承芬曾遭詐欺鉅額資金後，竟又落井下石，認為有機可乘
    ，罔顧朋友間之情誼及信賴，貪慾圖利，反而向告訴人以附
    表所示之方式詐取財物，詐騙所得現金及財物共計新臺幣（
    下同）69萬2,000元，使告訴人之生活、經濟再次遭到重創
    ，破壞告訴人與人相處間的信賴，造成告訴人身心巨大的痛
    苦、無助與無奈，實屬不該，又被告曾有詐欺前科，有臺灣
    高等法院被告前案紀錄表在卷可稽，素行不佳，於偵查中並
    一再飾詞卸責，本應予以嚴懲，惟念及被告於本院準備程序
    時旋即坦承犯行，並與告訴人當庭達成和解（惟尚未履行）
    ，有和解筆錄在卷可憑，尚有悔意，兼衡其自述為大學畢業
    之智識程度，無業，亦無收入，離婚，有一個12歲之子女，
    在中國大陸家中尚有父母等一切情狀，量處如主文所示之刑
    ，以示懲儆。
四、沒收部分：
    按犯罪所得，屬於犯罪行為人者，沒收之。但有特別規定者
    ，依其規定（第1 項）；前2 項之沒收，於全部或一部不能
    沒收或不宜執行沒收時，追徵其價額（第3 項）；第1 項及
    第2 項之犯罪所得，包括違法行為所得、其變得之物或財產
    上利益及其孳息（第4 項），刑法第38條之1 第1、3 、4 
    項定有明文。另為符合比例原則，兼顧訴訟經濟，另於刑法
    第38條之2 第2 項增定過苛調節條款，於宣告沒收或追徵於
    個案運用有過苛之虞、欠缺刑法上之重要性或犯罪所得價值
    低微之情形，得不予宣告沒收或追徵，以節省法院不必要之
    勞費，並調節沒收之嚴苛性。查被告已與告訴人當庭達成和
    解，且和解金額等同於被告之犯罪所得即69萬2,000元，此
    有和解筆錄在卷可憑，如被告能確實履行和解金額，已足以
    剝奪其犯罪利得，可達沒收制度剝奪被告犯罪利得之立法目
    的，倘就被告未扣案犯罪利得部分再予沒收或追徵，則被告
    實際恐遭受財產上雙重之不利益，亦有礙告訴人上開和解債
    權之實現，本院認如再就被告之犯罪所得宣告沒收或追徵價
    額，將有過苛之虞，爰依刑法第38條之2 第2 項之規定，不
    予宣告沒收或追徵價額。
據上論斷，應依刑事訴訟法第299 條第1 項前段、第273 條之1
第1 項，刑法第339 條第1 項，刑法施行法第1 條之1 第1 項，
判決如主文。
中　　華　　民　　國　　110 　年　　5 　　月　　31　　日
                  刑事第八庭    法  官  黃偉銘
以上正本證明與原本無異。
如不服本判決應於收受判決後 20 日內向本院提出上訴書狀，並
應敘述具體理由；其未敘述上訴理由者，應於上訴期間屆滿後20
 日內向本院補提理由書（均須按他造當事人之人數附繕本）。
「切勿逕送上級法院」。
告訴人或被害人不服本判決，應具備理由請求檢察官上訴，及上
訴期間之計算係以檢察官收受判決正本之日期為準。「切勿逕送
上級法院」。
                                書記官  郭美儀
中　　華　　民　　國　　110 　年　　5 　　月　　31　　日
附錄本案論罪科刑法條：
中華民國刑法第339條
 （普通詐欺罪）
意圖為自己或第三人不法之所有，以詐術使人將本人或第三人之
物交付者，處五年以下有期徒刑、拘役或科或併科五十萬元以下
罰金。
以前項方法得財產上不法之利益或使第三人得之者，亦同。
前二項之未遂犯罰之。

附表：
編號 施用詐術之時、地與方式 交付款項之時、地與方式 交付金額 (新臺幣)  １ 陳敏芳於108年6月9日15、16時許，在嘉義市○區○○路000號之統一超商，向謝承芬佯稱，只要交付8萬元，就可以透過其新竹之朋友追查詐騙贓款在香港之下落。 謝承芬於108年6月10日16時31分、33分，分別提領2萬元、2萬元後，在嘉義市○區○○路000號之統一超商，交付右列款項予陳敏芳。 4萬元  ２ 陳敏芳於108年6月12日某時，在嘉義市某處，向謝承芬佯稱，可以8萬元之代價，向臺南市某綽號「叔叔」之地下錢莊業者借得80萬元。 謝承芬於108年6月12日11時40分，在嘉義市○區○○路000號之統一超商，交付右列款項予陳敏芳。 8萬元  ３ 陳敏芳於108年6月13日某時，在嘉義市○區○○路000號之統一超商，向謝承芬佯稱，可以20萬元之代價，向臺南市某綽號「叔叔」之地下錢莊業者借得200萬元。 謝承芬於108年6月13日9時20分，在嘉義市○區○○路000○0號之國泰世華銀行，交付右列款項予陳敏芳。 20萬元  ４ 陳敏芳於108年7月5日19時許，在嘉義市○區○○路000號之麥當勞，向謝承芬佯稱，其家族在大陸地區廈門市開設便利商店，一股50萬元，被告連同上開已交付之32萬元，只需要再交付19萬元即可認股。 謝承芬於108年7月5日21時許，在嘉義市○區○○路000號金玉成銀樓，購買價值共18萬8,692元之黃金飾品2組，隨即將上開黃金連同右列款項交付予陳敏芳。 黃金飾品2組(價值共18萬8,692元)、1,308元  ５ 陳敏芳於108年7月8日某時，在嘉義市某處，撥打0000000000號電話向謝承芬佯稱：先前謝承芬遭詐騙之款項已追回，由「程凱驌」律師交回臺灣雲林地方法院，謝承芬需繳交5萬元公證費，即可領回320萬元。 謝承芬於108年7月8日18時50分，在嘉義市○區○○路000號之統一超商，交付右列款項予陳敏芳。 5萬元 ６ 陳敏芳於108年7月10日上午某時，在嘉義市○○路000號之統一超商，向謝承芬佯稱：只需交付13萬元之登記費用，就可以登記大陸地區之土地1筆、公寓1戶。 謝承芬於108年7月10日19時40分許，在嘉義市○區○○路000號金玉成銀樓，購買價值共5萬1,970元之黃金手鍊2條，隨即將上開黃金手鍊2條，連同右列款項，交付陳敏芳。 黃金手鍊2條(5萬1,970元)、8萬30元